臺灣高等法院臺南分院刑事判決
111年度上訴字第927號
上  訴  人  
即  被  告  范淯翔


選任辯護人  蔡弘琳律師
            蔡進欽律師
            鍾旺良律師
上列上訴人因妨害秩序等案件，不服臺灣臺南地方法院111年度
訴字第266號中華民國111年4月28日第一審判決（起訴案號：臺
灣臺南地方檢察署110年度少連偵字第66號），提起上訴，本院
判決如下：
    主  文
上訴駁回。
    理  由
一、民國110年6月18日修正施行之刑事訴訟法第348條規定：「
    上訴得對於判決之一部為之。對於判決之一部上訴者，其有
    關係之部分，視為亦已上訴。但有關係之部分為無罪、免訴
    或不受理者，不在此限。上訴得明示僅就判決之刑、沒收或
    保安處分一部為之」。查本案於上述規定修正施行之後111
    年7月22日始繫屬於本院（見本院卷第3頁），上訴之效力及
    範圍應依修正後第348條規定。而原審判決後，被告明示僅
    針對刑之部分上訴（見被告上訴狀及其於本院之陳述，僅針
    對是否應依刑法第150條第2項規定加重其刑、原審量刑是否
    過重上訴），檢察官、被告及辯護人均同意本院僅就原判決
    被告量刑事項進行證據調查及辯論（本院卷第114-117頁審
    理筆錄參照）。因此，本件審判範圍僅就被告量刑妥適與否
    進行審理，本案犯罪事實、所犯法條及論罪、沒收之認定，
    當事人均沒有爭執，本院除理由部分補充「被告雖係與少年
    吳○○（年籍詳卷）共犯本案，但並無證據證明被告確實知悉
    吳○○當時為未滿18歲之少年，故無庸依兒童及少年福利與權
    益保障法第112條第1項規定加重其刑」外，其餘均引用第一
    審判決書所記載之事實、證據、論罪及沒收（如附件），合
    先敘明。
二、被告上訴意旨略以：被告為本案之緣由係因友人即少年吳○○
    遭被害人丙○○等人毆打，為搭救友人而犯本案，事出突然，
    雖造成社會秩序混亂，但究屬輕微，被告犯後均坦認犯行，
    且有意願與被害人丙○○等人和解，而本件實際上發生衝突之
    雙方均未互提告訴，顯然彼此並無互相追究對方之意，原判
    決依刑法第150條第2項第1款規定，對被告加重其刑，應有
    不當，上訴請求量處被告有期徒刑6月。
三、駁回上訴之理由
　㈠按「在公共場所或公眾得出入之場所聚集三人以上，施強暴
    脅迫者，其下手實施者，處6月以上，5年以下有期徒刑。」
    、「犯前項之罪，而有下列情形之一者，得加重其刑。一、
    意圖供行使之用而攜帶兇器或其他危險物品犯之。」，刑法
    第150條第1項、第2項第1款定有明文。又按量刑之輕重，係
    事實審法院得依職權自由裁量之事項，茍已斟酌刑法第57條
    各款所列情狀而未逾越法定刑度，亦無明顯違背罪刑相當原
    則，不得遽指為違法；上級法院對於下級法院之職權行使，
    原則上應予尊重。
　㈡查
　1.被告攜帶手指虎刀械，於臺南市○○區「○○KTV」一樓停車場
    公共得出入之場所，因其友人少年吳○○遭被害人丙○○等人毆
    打，便糾集同行友人吳立乾、施翔文及少年吳○○等人前往理
    論，雙方人馬發生互毆而實施強暴行為，被告所為與刑法第
    150條第2項第1款之構成要件相符（被告所為另犯槍砲彈藥
    刀械管制條例第15條第2款於公眾得出入之場所持有管制刀
    械罪，二罪間有想像競合關係，從一重之刑法第150條第2項
    第1款之罪處斷）。本院審酌被告攜帶手指虎刀械與他人發
    生鬥毆，雖於現場為持以傷人，但其行為對他人生命、身體
    安全仍具一定危害，且被告雖係因友人吳○○先遭他人毆打始
    為本案犯行，然其遇此情形，未循理性方式解決，反攜帶兇
    器糾集友人，在公共場所與對方發生鬥毆，影響社會秩序之
    程度不輕，其犯罪情狀應裁量予以加重，原判決依刑法第15
    0條第2項規定對被告加重其刑，其結論並無不當（惟原判決
    就裁量加重之理由，漏未提及，應予補充）。
　2.原審審理後認為：被告因其友人吳○○遭被害人丙○○等人毆打
    ，向其呼救，即在公共場所聚集吳立乾、施翔文、吳○○等人
    與被害人丙○○、乙○○、丁○○等人發生鬥毆，其盲目相挺友人
    ，而犯下本案，所為應值非難，且對社會秩序造成一定程度
    之危害；惟念及被告坦承犯行，於本案參與程度；暨考量其
    犯罪動機、目的、手段與家庭經濟狀況等一切情狀，量處有
    期徒刑7月，業已就刑法第57條所列各款例示情狀詳為斟酌
    ，被告上訴請求輕判之被告犯後態度、動機等項，復以為原
    審量刑時加以審酌，又原審於依刑法第150條第2項第1款規
    定加重其刑後，其量處之刑度，僅在同條第1項之法定刑之
    上酌加1月，已屬從輕；加以被告於本案後發生（110年3月8
    日凌晨）後不到2周，又在110年3月21日凌晨又再犯相同之
    刑法第150條第2項第1款之罪，並經臺灣臺南地方檢察署檢
    察官偵查起訴，有臺灣臺南地方檢察署110年度調偵字第234
    7號起訴書在卷可查（見本院卷第37-42頁），被告顯然於本
    案犯後猶不知警惕，謹慎言行，實難認有再從輕量刑之理由
    。是以，被告上訴以前詞指摘原審依刑法第150條第2項第1
    款規定對被告加重其刑為不當及量刑過重，其上訴並無理由
    ，應予駁回。
據上論結，應依刑事訴訟法第368條，判決如主文。
本案經檢察官陳鋕銘提起公訴，檢察官章京文到庭執行職務。
中　　華　　民　　國　　111 　年　　9 　　月　　30　　日
                  刑事第四庭    審判長法　官  蔡廷宜
                                      法　官  翁世容
                                      法　官  林坤志
以上正本證明與原本無異。
如不服本判決應於收受送達後20日內向本院提出上訴書狀，其未
敘述上訴理由者，並得於提起上訴後20日內向本院補提理由書（
均須按他造當事人之人數附繕本）「切勿逕送上級法院」。
　　　　　　　　　　　　　　　　　　　書記官   凌昇裕
中　　華　　民　　國　　111 　年　　9 　　月　　30　　日
附錄本案論罪科刑法條：
槍砲彈藥刀械管制條例第15條
未經許可攜帶刀械而有下列情形之一者，處2年以下有期徒刑：
一、於夜間犯之者。
二、於車站、埠頭、航空站、公共場所或公眾得出入之場所犯之
    者。
三、結夥犯之者。

中華民國刑法第150條
在公共場所或公眾得出入之場所聚集三人以上，施強暴脅迫者，
在場助勢之人，處1年以下有期徒刑、拘役或10萬元以下罰金；
首謀及下手實施者，處6月以上5年以下有期徒刑。
犯前項之罪，而有下列情形之一者，得加重其刑至二分之一：
一、意圖供行使之用而攜帶兇器或其他危險物品犯之。
二、因而致生公眾或交通往來之危險。

　　　　
  附件:
臺灣臺南地方法院刑事判決
111年度訴字第266號
公　訴　人　臺灣臺南地方檢察署檢察官
被　　　告　丙○○　男　(民國00年0月00日生)
　　　　　　　　　　身分證統一編號：Z000000000號
　　　　　　　　　　住臺南市○里區○里○000○00號
　　　　　　丁○○　男　(民國00年0月0日生)
　　　　　　　　　　身分證統一編號：Z000000000號
　　　　　　　　　　住臺南市○里區○里○000○00號
　　　　　　甲○○　男　(民國00年00月00日生)
　　　　　　　　　　身分證統一編號：Z000000000號
　　　　　　　　　　住臺南市○區○○街00號9樓之1
　　　　　　　　　　居臺南市○○區○○○街00號6樓
　　　　　　吳立乾　男　(民國00年0月00日生)
　　　　　　　　　　身分證統一編號：Z000000000號
　　　　　　　　　　住臺南市○○區○○路00號
　　　　　　施翔文　男　(民國00年00月00日生)
　　　　　　　　　　身分證統一編號：Z000000000號
　　　　　　　　　　住臺南市○區○○街00巷00號
上列被告因妨害秩序等案件，經檢察官提起公訴（110年度少連
偵字第66號），被告等人於準備程序中就被訴事實均為有罪之陳
述，經本院合議庭裁定由受命法官獨任進行簡式審判程序後，本
院判決如下：
    主  文
吳立乾、施翔文共同在公共場所聚集三人以上下手實施強暴罪，
各處有期徒刑陸月，如易科罰金，均以新臺幣壹仟元折算壹日。
丙○○、丁○○共同犯意圖供行使之用而攜帶兇器在公共場所聚集三
人以上下手實施強暴罪，各處有期徒刑柒月。
丁○○未扣案球棒壹支沒收，於無法沒收或不宜執行沒收時，追徵
其價額。
甲○○犯意圖供行使之用而攜帶兇器在公共場所聚集三人以上下手
實施強暴罪，處有期徒刑柒月。
甲○○扣案手指虎壹支沒收。
    事實及理由
一、犯罪事實：丙○○、乙○○（另行審結）及丁○○3人等，及甲○○
    、吳立乾、施翔文及同案少年吳ＯＯ（警方另移少年法庭）等
    ，於民國110年3月8日凌晨4時35分，在臺南市○○區○○路0段0
    00號○○ＫＴＶ一樓停車場公共得出入之場所。先是丙○○、乙○○
    及丁○○因與少年吳ＯＯ發生口角，丙○○糾集乙○○及丁○○等3人
    ，由丙○○及丁○○分持球棒1支，共同群毆少年吳ＯＯ，致其頭
    部、手、腳受傷。少年吳ＯＯ向友人呼救，甲○○遂持管制刀械
    手指虎1支，糾集吳立乾、施翔文等3人於同日4時40分趕到
    ，與丙○○、乙○○及丁○○群聚鬥毆，互相施強暴之行為，並造
    成丁○○頭部流血受傷，經民眾報案後方散去，只剩丁○○受傷
    倒臥在地上，緊急送醫（傷害部分均未據告訴），警方事後
    循線查獲上開人等參與鬥毆。案經臺南市政府警察局第三分
    局報告臺灣臺南地方檢察署檢察官偵查起訴。
二、本件被告丙○○、丁○○、甲○○、吳立乾、施翔文所犯係死刑、
    無期徒刑、最輕本刑為3年以上有期徒刑以外之罪，其於準
    備程序中就被訴事實為有罪之陳述，經法官告知簡式審判程
    序之旨，並聽取公訴人及被告之意見後，認宜為簡式審判程
    序，依刑事訴訟法第273條之1第1項規定，裁定進行簡式審
    判程序加以審理，則依據刑事訴訟法第273條之2、同法第15
    9條第2項之規定，不適用傳聞法則有關限制證據能力之相關
    規定；並得依同法第310條之2之準用同法第454條之規定製
    作略式判決書（僅記載「證據名稱」），合先敘明。
三、上揭犯罪事實，有下列證據可資佐證：
　㈠被告丙○○、丁○○、甲○○、吳立乾、施翔文於警詢、偵訊及本
    院準備程序中之自白、被告乙○○於警詢、偵訊中之自白。
　㈡少年吳ＯＯ、證人林子文、胡振葆於警詢中之陳述。
　㈢卷附扣押筆錄、扣押清單，扣案甲○○所有手指虎1支、現場監
    視錄影及擷取圖片、臺南市政府警察局111 年2 月7 日南市
    警保字第1110048218號函。
四、核被告吳立乾及施翔文所為，均係犯刑法第150條第1項後段
    之於公共場所聚集三人下手實施強暴罪；被告丙○○及丁○○所
    為均係犯刑法第150條第2項第1款意圖供行使之用而攜帶兇
    器加重妨害秩序罪；被告甲○○所為係犯刑法第150條第2項第
    1款意圖供行使之用而攜帶兇器加重妨害秩序罪及槍砲彈藥
    刀械管制條例第15條第2款於公眾得出入之場所持有管制刀
    械罪，被告甲○○一行為觸犯數罪名，從一重之加重妨害秩序
    罪處斷。被告吳立乾及施翔文、被告丙○○及丁○○就渠等所犯
    之罪行間，具有犯意聯絡及行為分擔，均為共同正犯。爰審
    酌被告丙○○、乙○○、丁○○因與少年吳○○發生糾紛，即在公共
    場所聚集持球棒共同毆打吳○○；而被告甲○○、吳立乾、施翔
    文受少年吳○○之呼救，即在公共場所聚集持手指虎或徒手與
    被告丙○○、乙○○、丁○○發生鬥毆，渠等基於所謂的義氣，盲
    目相挺，而犯下本案，所為均實值非難，且對社會秩序造成
    一定程度之危害；惟念及渠等均坦承犯行，及其參與程度；
    暨考量被告自述之犯罪動機、目的、手段及家庭經濟狀況等
    一切情狀，分別量處如主文所示之刑，並就得易科罰金之有
    期徒刑部分，諭知易科罰金之折算標準，以資懲儆。
五、沒收：
　　未扣案之球棒2支，1支球棒為被告丁○○所有，且供本案犯罪
    所用，依刑法第38條第2項、第4項規定宣告沒收，於無法沒
    收或不宜執行沒收時，追徵其價額；另1支球棒為被告丙○○
    友人所有，業據被告丙○○供承在卷，既非被告所有，自不得
    予以宣告沒收。另扣案手指虎為違禁品，應依刑法第38條第
    1項宣告沒收。
六、依刑事訴訟法第299條第1項、第273條之1第1項、第310之2
    ，槍砲彈藥刀械管制條例第15條第2款，刑法第150條第1項
    後段、第2項第1款、第41條第1項前段、第55條、第38條第1
    項、第2項、第4項，判決如主文。
本案經檢察官陳鋕銘提起公訴，檢察官李佳潔到庭執行職務。
中　　華　　民　　國　　111 　年　　4 　　月　　28　　日
　　　　　　　　　刑事第六庭    法　官　鄭銘仁
以上正本證明與原本無異。
如不服本判決應於收受本判後20日內向本院提出上訴書狀，並應
敘述具體理由。其未敘述上訴理由者，應於上訴期間屆滿後20日
內向本院補提理由書狀（均須按他造當事人之人數附繕本）「切
勿逕送上級法院」。
  　　　　　　　　　　　　　　　書記官　陳姝妤
中　　華　　民　　國　　111 　年　　4 　　月　　29　　日
附錄本案論罪科刑法條：
槍砲彈藥刀械管制條例第15條
未經許可攜帶刀械而有下列情形之一者，處2年以下有期徒刑：
一、於夜間犯之者。
二、於車站、埠頭、航空站、公共場所或公眾得出入之場所犯之
    者。
三、結夥犯之者。

中華民國刑法第150條
在公共場所或公眾得出入之場所聚集三人以上，施強暴脅迫者，
在場助勢之人，處1年以下有期徒刑、拘役或10萬元以下罰金；
首謀及下手實施者，處6月以上5年以下有期徒刑。
犯前項之罪，而有下列情形之一者，得加重其刑至二分之一：
一、意圖供行使之用而攜帶兇器或其他危險物品犯之。
二、因而致生公眾或交通往來之危險。